臺灣新北地方法院刑事判決
111年度審金訴字第118號
公  訴  人  臺灣新北地方檢察署檢察官
被      告  林宜慶



上列被告因違反洗錢防制法等案件，經檢察官提起公訴（111年
度偵字第25215號），被告於準備程序中就被訴事實為有罪之陳
述，經本院合議庭裁定改以簡式審判程序審理，判決如下：
    主  文
林宜慶共同犯洗錢防制法第十四條第一項之一般洗錢罪，處有期
徒刑肆月，併科罰金新臺幣貳萬元，罰金如易服勞役，以新臺幣
壹仟元折算壹日。  
    事實及理由
一、林宜慶可預見提供個人金融帳戶與他人，極可能為他人作為
    收受及提領特定犯罪所得使用，且如自帳戶內提領不明款項
    交付他人或轉至其他帳戶，會產生遮斷金流之效果，仍不違
    背其本意，與姓名年籍不詳、自稱「賴聖倫」之人，共同意
    圖為自己不法之所有，基於詐欺取財、隱匿詐欺取財犯罪所
    得去向、所在之洗錢犯意聯絡，由林宜慶於民國110年3月4
    日前某日，在新北巿新莊區某薑母鴨店內，將向板信商業銀
    行申辦帳號00000000000000號帳戶（下稱板信銀行帳戶）、
    向中國信託商業銀行申辦帳號000000000000號帳戶（下稱中
    信銀行帳戶）之存摺、提款卡及密碼，交與「賴聖倫」使用
    。嗣「賴聖倫」所屬詐欺集團某成員，以社群軟體臉書及通
    訊軟體LINE傳送訊息向陳村貴佯稱：可協助至投資平台網站
    ，進行投資IDG虛擬貨幣以獲利云云，致陳村貴陷於錯誤，
    遂於110年3月8日15時56分許，轉帳新臺幣(下同)5,000元至
    板信銀行帳戶；於同年月28日12時18分許、同年月29日10時
    25分許，分別轉帳30,000元、20,000元至中信銀行帳戶。嗣
    林宜慶於附表所示時間，使用「賴聖倫」交付之板信銀行帳
    戶及中信銀行帳戶提款卡，提領附表所示款項後交與「賴聖
    倫」收受或轉帳附表所示款項至「賴聖倫」指定如附表所示
    之帳戶內。因陳村貴發覺有異並報警處理，經警循線查悉上
    情。
二、證據：
  ㈠被告林宜慶於偵查、本院準備程序及審理時之自白。
  ㈡告訴人陳村貴於警詢時之指訴。
  ㈢告訴人提出之郵局存摺封面及交易明細資料影本、郵政跨行
    匯款申請書、LINE對話紀錄。 
  ㈣板信銀行帳戶及中信銀行帳戶之開戶暨交易明細表。
三、論罪科刑：
  ㈠按洗錢防制法所稱之「洗錢」行為，依第2條之規定，係指：
    一、意圖掩飾或隱匿特定犯罪所得來源，或使他人逃避刑事
    追訴，而移轉或變更特定犯罪所得；二、掩飾或隱匿特定犯
    罪所得之本質、來源、去向、所在、所有權、處分權或其他
    權益者；三、收受、持有或使用他人之特定犯罪所得。並於
    第14條、第15條規定其罰則，俾防範犯罪行為人藉製造資金
    流動軌跡斷點之手段，去化不法利得與犯罪間之聯結。申言
    之，洗錢防制法之立法目的，在於防範及制止因犯第3條所
    列之特定犯罪而取得或變得之財物或財產上利益及其之孳息
    ，藉由包含處置（即將特定犯罪所得直接予以移轉或變更）
    、分層化（即以迂迴層轉、化整為零之多層化包裝方式，掩
    飾或隱匿特定犯罪所得）及整合（即收受、持有或使用他人
    之特定犯罪所得，使之回流至正常金融體系，而得以合法利
    用享受）等各階段之洗錢行為，使其形式上轉換成為合法來
    源，以掩飾或切斷特定犯罪所得與犯罪之關聯性，而藉以逃
    避追訴、處罰。次參酌洗錢防制法第3條、第4條第2項立法
    說明：「洗錢犯罪之處罰，其有關前置犯罪之聯結，並非洗
    錢犯罪之成立要件，僅係對於違法、不合理之金流流動起訴
    洗錢犯罪，作不法原因之聯結」、「洗錢犯罪以特定犯罪為
    前置要件，主要著眼於對不法金流軌跡之追查，合理建構其
    追訴基礎，與前置之特定犯罪成立與否，或是否有罪判決無
    關」等旨，一般洗錢罪與特定犯罪係不同構成要件之犯罪，
    各別行為是否該當於一般洗錢罪或特定犯罪，應分別獨立判
    斷，特定犯罪僅係洗錢行為之「不法原因聯結」，即特定犯
    罪之「存在」及「利得」，僅係一般洗錢罪得以遂行之情狀
    ，而非該罪之構成要件行為。特定犯罪之既遂與否和洗錢行
    為之實行間，不具有時間先後之必然性，只要行為人實行洗
    錢行為，在後續因果歷程中可以實現掩飾、隱匿特定犯罪所
    得之效果，即得以成立一般洗錢罪，並不以「特定犯罪已發
    生」或「特定犯罪所得已產生」為必要。再犯罪之故意包含
    確定故意、不確定故意（未必故意或間接故意），洗錢行為
    並無「明知」之要件，在解釋上自不能限於確定故意。又特
    定犯罪之正犯實行特定犯罪後，為掩飾、隱匿其犯罪所得財
    物之去向及所在，而令被害人將款項轉入其所持有、使用之
    他人金融帳戶，並由該特定犯罪正犯前往提領其犯罪所得款
    項得手，如能證明該帳戶內之款項係特定犯罪所得，因已被
    提領而造成金流斷點，該當掩飾、隱匿之要件，該特定犯罪
    正犯自成立一般洗錢罪之正犯（最高法院刑事大法庭108年
    度台上大字第3101號裁定意旨參照）。查被告提供板信銀行
    帳戶、中信銀行帳戶之存摺、提款卡、密碼與「賴聖倫」，
    其作用顯係將該詐欺集團詐得告訴人之款項，透過被告提領
    或轉帳後，客觀上製造金流斷點以掩飾、隱匿詐騙所得之來
    源、去向及所在，阻撓國家對詐欺犯罪所得之追查，所為係
    屬洗錢防制法第2條所稱之洗錢行為甚明。
　㈡按三人以上共同犯詐欺取財罪，應構成加重詐欺取財罪，刑
    法第339條之4第1項第2款固有明文，惟按共同正犯因為在意
    思聯絡範圍內，必須對於其他共同正犯之行為及其結果負責
    ，從而在刑事責任上有所擴張，此即「一部行為，全部責任
    」之謂，而此意思聯絡範圍，亦適為「全部責任」之界限，
    若他共犯所實施之行為，超越原計劃之範圍，而為其所難預
    見者，則僅應就其所知之程度，令負責任，因此共同正犯之
    逾越（過剩），僅該逾越意思聯絡範圍之行為人對此部
    分負責，未可概以共同正犯論（最高法院85年度台上字第45
    34號判決、101年度台上字第4673號判決意旨參照）。而依
    當今社會電話詐欺之犯罪型態，固確常有複數以上之詐欺共
    犯，或有詐騙被害人、指定被害人匯款帳戶者；或有負責提
    領款項者；或有前階段蒐購人頭帳戶以供被害人匯款者，然
    上開各環節是否於本案確係存在，審諸「三人以上共同犯之
    」此一構成要件事實既為三人以上共同犯詐欺罪刑罰權成立
    之基礎事實，即屬嚴格證明事項，所採證據應具備證據能力
    ，並應於審判期日依法定程序進行調查，始能作為刑罰量處
    之依據，不能僅憑臆斷定之。查本件依告訴人指訴遭詐騙之
    情節，係透過臉書先邀約告訴人加入LINE好友，再邀約告訴
    人投資虛擬貨幣，待告訴人匯款後，再由被告出面提領或轉
    帳遭詐欺之財物，然被告表示僅與「賴聖倫」聯繫，並聽從
    「賴聖倫」之指示領款或轉帳，交付款項之對象亦為「賴聖
    倫」，而卷內亦無證據顯示被告與「賴聖倫」所屬詐欺集團
    之其他成員就本案有何接觸、聯繫，是尚乏積極事證足認被
    告對於「賴聖倫」是否另與其他人共同犯詐欺取財罪、或係
    如何施行詐術等加重構成要件有具體之認識，尚不能依憑此
    類犯罪常有多名共犯之臆斷，遽論被告涉犯刑法第339條之4
    第1項第2款之罪，揆諸上開說明及依「罪疑唯輕」原則，應
    為有利於被告之認定，僅認定被告所為係與「賴聖倫」共犯
    普通詐欺取財犯行。是核被告本案所為，係犯刑法第339條
    第1項之詐欺取財罪、洗錢防制法第14條第1項之一般洗錢罪
    。
  ㈢被告以一行為犯詐欺取財罪及一般洗錢罪，為想像競合犯，
    應依刑法第55條前段規定，從一重論以一般洗錢罪論斷。又
    被告與「賴聖倫」就本案犯行間，有犯意聯絡及行為分擔，
    應論以共同正犯。
  ㈣按洗錢防制法第16條第2項規定：「犯前2條之罪，在偵查或
    審判中自白者，減輕其刑」，查被告所為本案犯行，於偵查
    及本院審理時均坦承不諱，業如前述，應依前開規定，減輕
    其刑。
  ㈤爰審酌被告輕率提供板信銀行帳戶、中信銀行帳戶之存摺、
    提款卡及密碼與他人，並參與提領或轉帳款項之行為，致告
    訴人受有財產上損害，且製造犯罪金流斷點、掩飾或隱匿特
    定犯罪所得來源與去向，造成執法人員難以追查該詐欺集團
    成員真實身分，增加被害人尋求救濟之困難，並擾亂金融交
    易往來秩序，所為應予非難，惟犯後坦承犯行，態度尚可，
    然迄未與告訴人達成和解或取得諒解，兼衡被告個人戶籍資
    料查詢結果註記為國中畢業之教育程度、於陳報狀自陳罹患
    腎結石之健康狀況、素行，有臺灣高等法院被告前案紀錄表
    在卷可參、犯罪之動機、目的、手段、被害人人數、受騙金
    額等一切情狀，量處如主文所示之刑，並諭知罰金易服勞役
    之折算標準。
四、查被告與「賴聖倫」向告訴人共同詐得之款項，業經被告轉
    帳至「賴聖倫」指定之帳戶或由被告提領後全數交與「賴聖
    倫」收受等情，業據被告供述明確，且被告參與本案詐欺犯
    行並未獲取報酬乙節，業據其陳明在卷，復無證據證明被告
    確有因本案犯行，而獲取任何報酬等不法所得，自無從對其
    宣告沒收犯罪所得，附此敘明。
據上論斷，應依刑事訴訟法第273條之1第1項、第299條第1項前
段，判決如主文。
本案經檢察官黃育仁偵查起訴，由檢察官宋有容到庭執行職務。
中　　華　　民　　國　　111 　年　　12　　月　　19　　日
                  刑事第二十三庭  法  官  龔書安
上列正本證明與原本無異。
如不服本判決，應於判決送達後20日內敘明上訴理由，向本院提
出上訴狀（應附繕本），上訴於臺灣高等法院。其未敘述上訴理
由者，應於上訴期間屆滿後20日內向本院補提理由書「切勿逕送
上級法院」。
                                  書記官  石秉弘
中　　華　　民　　國　　111 　年　　12　　月　　20　　日
附錄本案論罪科刑法條全文：
中華民國刑法第339條
意圖為自己或第三人不法之所有，以詐術使人將本人或第三人之
物交付者，處5年以下有期徒刑、拘役或科或併科50萬元以下罰
金。
以前項方法得財產上不法之利益或使第三人得之者，亦同。
前二項之未遂犯罰之。

洗錢防制法第2條
本法所稱洗錢，指下列行為：
一、意圖掩飾或隱匿特定犯罪所得來源，或使他人逃避刑事追訴
    ，而移轉或變更特定犯罪所得。
二、掩飾或隱匿特定犯罪所得之本質、來源、去向、所在、所有
    權、處分權或其他權益者。
三、收受、持有或使用他人之特定犯罪所得。

洗錢防制法第14條
有第二條各款所列洗錢行為者，處7年以下有期徒刑，併科新臺
幣5百萬元以下罰金。
前項之未遂犯罰之。
前二項情形，不得科以超過其特定犯罪所定最重本刑之刑。

附表（新臺幣）
編號 轉帳/提領時間 轉帳/提領金額  轉出/提領帳戶 轉入帳戶 1 110年3月8日14時29分許（起訴書誤載為21時39分許） 以自動櫃員機提領20,000元 板信銀行帳戶 無 2 同年月28日12時56分許 以行動網路轉帳5,006元 中信銀行帳戶 0000000000000000 3 同年月28日15時31分許 以自動櫃員機轉帳3,208元  0000000000000000 4 同年月28日15時31分許 以自動櫃員機提領31,000元  無 5 同年月29日10時48分許 臨櫃提領450,000元  無